臺灣臺中地方法院民事判決　93年度重訴字第216號
原　　　告　丁○○
訴訟代理人　丙○○
訴訟代理人　華嘉遠　律師
被　　　告　臺中汽車客運股份有限公司
法定代理人　甲○○
訴訟代理人　吳志清　律師
被　　　告　乙○○
上列當事人間請求損害賠償事件，經本院交通法庭、臺中簡易庭
移送前來（９３年度交附民字第５８號、９３年度中調字第８６
號），於中華民國９４年１１月２９日言詞辯論終結，本院判決
如下：
    主　    文
被告應連帶給付原告新臺幣佰肆拾柒萬零柒佰捌拾捌元，及自
民國九十四年十一月二十九日起至清償日止，按年息百分之五計
算之利息。
原告其餘之訴駁回。
訴訟費用由被告連帶負擔三分之一，餘由原告負擔。
本判決原告勝訴部分，於原告以新臺幣壹佰壹拾伍萬柒仟元為被
告供擔保後，得假執行；但被告如於假執行程序實施前，以新臺
幣佰肆拾柒萬零柒佰捌拾捌元為原告預供擔保，得免為假執行
。
原告其餘假執行之聲請駁回。
    事實及理由
一、原告主張：被告臺中汽車客運股份有限公司（下稱臺中客運
    公司）僱用之駕駛即被告乙○○，於民國９１年９月１７日
    １９時３０分許，駕駛車牌號碼Ｆ０─１１２號營業大客車
    （下稱系爭車輛），行經臺中市○○路欲左轉東興路時，因
    疏於注意，撞上穿越斑馬線之原告，致原告受重傷，目前已
    呈失智狀態，被告乙○○就本件車禍有過失犯行，業經鈞院
    ９３年度交易字第１號刑事判決處有期徒刑伍月，如易科罰
    金，以參佰元折算壹日確定。而原告因本件車禍計支出醫療
    費用新臺幣（下同）４９９９２２元（起訴時為７４９９２
    ４元，起訴後減縮為４９９９２２元）、住院看護費用１１
    ９３００元、外勞家庭監護工費用３３１５５２元；又原告
    現年６７歲，預估仍有２０年之餘命，每月聘僱外勞為看護
    所需支出之費用為２０７２２元「計算式：１５８４０元（
    本薪）＋２０００元（就業安定費）＋７７０元（健保費）
    ＋２１１２元（星期日加班費）＝２０７２２元」，原告可
    請求２０年之看護費用為0000000元「計算式：２０
    ７２０元（每月聘僱外勞看護費用）×１２（月）×２０（
    年）＝９７３２８０元」；另原告為師大碩士，高中老師退
    休後負責幼稚園工作，今完全無法恢復正常工作樂趣，並連
    累家人負責一般生活起居，身心所受打擊至大，故請求５０
    ０萬之精神慰撫金（起訴時為７００萬元、起訴後減縮為５
    ００萬元）。被告乙○○既任職於被告臺中客運公司擔任司
    機，且車禍當時係執行職務，依民法第１８８條規定，被告
    臺中客運公司應與被告乙○○連帶負賠償責任，爰聲明：(一)
    被告應連帶給付原告00000000元，及自９４年１１
    月２９日起至清償日止，按年息百分之五計算之利息；(二)訴
    訟費用由被告連帶負擔；(三)願供擔保，請准宣告假執行。
二、被告臺中客運公司則以：被告乙○○於偵查時業已陳述：「
    走公益路要左轉東興路，當時左轉燈已經亮了，我左轉過去
    時那位婦人（指原告）突然闖出來」，而鈞院９３年度交易
    字第１號刑事判決依現場圖大客車煞車痕狀況，亦認「被告
    所駕駛車輛之煞車痕僅一點九公尺、一點三公尺，當時行車
    速度應僅有每小時二十公里左右，確有可能剛起步」、「能
    認告訴人就本件車禍之發生與有過失」。足認被告乙○○所
    稱等待左轉燈亮起後，始起步左轉者，確屬實情，原告不顧
    燈號，任意穿越道路，原告就本件車禍之發生，與有過失。
    臺中市區車輛行車事故鑑定委員會雖函稱：被告乙○○所稱
    左轉燈亮起後起步左轉之陳述，尚屬「一方之詞，未使採認
    鑑定」，惟被告乙○○駕駛之大客車與原告碰撞處係右前保
    險桿，足認大客車與原告係同時到達碰撞位置，而公益路寬
    達二十公尺，被告乙○○駕駛大客車行速不逾２０公里，原
    告若確實注意道路狀況，則在穿越馬路尚未進入路口時，即
    可發現大客車正在左轉，而停止步行，當可避免車禍之發生
    ，原告無視左轉車輛貿然穿越道路，不能謂原告已盡車禍發
    生之注意，自應負有與過失之責任。又縱認被告公司須負損
    害賠償責任，惟被告公司因客運營收減少，年有虧損，９１
    年虧損即逾３２８０萬元，９２年５月份單月虧損更達１仟
    餘萬元，資金運轉困難，原告主張之慰撫金數額，實屬過高
    。另原告已領取汽車強制責任險１６０萬元，應予扣除。被
    告乙○○則以：我確實在斑馬線上撞到原告，當時我沒有看
    到原告，原告是忽然間跑出來的，當時我的車速是１５公里
    左右，我才剛起步等語置辯，均聲明：(一)原告之訴駁回；(二)
    訴訟費用由原告負擔；(三)如受不利判決，願供擔保，請准宣
    告免為假執行。
三、按訴狀送達後，原告不得將原訴變更或追加他訴，但擴張或
    減縮應受判決事項之聲明者，不在此限，民事訴訟法第２５
    ５條第１項第３款定有明文。本件原告原起訴請求被告連帶
    給付0000000元及自起訴狀繕本送達翌日起至清償日
    止，按年息百分之五計算之利息。嗣於訴訟進行中，就其請
    求聲明擴張為被告應連帶給付原告00000000元，並
    減縮法定遲延利息自言詞辯論終結即９４年１１月２９起算
    ，屬擴張及減縮應受判決事項之聲明，核與首揭規定相符，
    應予准許，合先敘明。
四、原告主張被告臺中客運公司僱用之駕駛即被告乙○○，於９
    １年９月１７日１９時３０分許，駕駛系爭車輛行經臺中市
    ○○路欲左轉東興路時，因過失撞及穿越斑馬線之原告，致
    原告受重傷之事實，業據原告提出本院９３年度交易字第１
    號刑事判決影本一份為證，並經本院依職權調閱上開卷證屬
    實，復為被告二人所不爭執，此部分事實，堪信為真實。又
    被告臺中客運公司主張原告業已領取強制汽車責任保險金１
    ６０萬元之事實，為原告所自認，此部分事實，亦堪信為真
    實。故本件爭執點在於(一)原告就本件車禍之發生，是否與有
    過失，有無過失相抵之適用？(二)原告請求之各項金額是否有
    理由？
五、依上開刑事卷附之交通事故調查報告表、現場圖及照片所示
    情形：
  (一)系爭車輛係自臺中市○○區○○路東向西左轉至東興路，原
    告則係自同區○○路西向東直行穿越行人穿越道。系爭車輛
    過公益路中心線後，左後輪留有煞車痕長１．９公尺、１．
    ３公尺，拖行３公尺後，右前保險桿撞擊原告，肇事後前輪
    停留在東興路雙黃線靠左第一快車道之行人穿越道上，原告
    倒地後血跡距離系爭車輛車頭３．５公尺。顯見被告乙○○
    駕駛系爭車輛左轉過公益路中心線後，早已看見原告，因車
    速過快，煞車不及，系爭車輛右前保險桿才會在東興路雙黃
    線靠左第一快車道上，撞擊自西向東直行穿越東興路行人穿
    越之原告。被告乙○○辯稱：「當時我沒有看到原告，原告
    是忽然間跑出來的，當時我的車速是１５公里左右，我才剛
    起步」，不足採信。
　(二)被告乙○○於偵查時固陳述：「走公益路要左轉東興路，當
　  時左轉燈已經亮了，我左轉過去時那位婦人（指原告）突然
    闖出來」，惟被告乙○○駕駛系爭車輛左轉過公益路中心線
　　後，已發現原告正在西向東直行穿越東興路行人穿越道，已
  　如前述，被告乙○○上開辯詞，本有瑕疵，而臺灣省臺中市
    區車輛行車事故鑑定委員會９２年８月１９日中市鑑字第９
　　２０９３８號函亦稱：「乙○○自稱依左轉箭頭綠燈指示左
  　轉行駛，尚屬一方之詞，未便於採認鑑定」，臺灣省車輛行
    車事故鑑定委員會９２年１１月２４日府覆議字第９２１１
　  １５３號函亦同此意見，自難以被告乙○○前開已有瑕疵之
    片面陳述，即認定被告乙○○係依左轉箭頭綠燈指示左轉，
    亦即原告不顧行人穿越道燈號為紅燈指示，任意穿越道路之
    事實。是被告臺中客運公司主張原告不顧燈號，任意穿越道
    路，亦難採信。
  (三)又被告臺中客運公司主張原告若確實注意道路狀況，則在穿
    越馬路尚未進入路口時，即可發現大客車正在左轉，而停止
    步行，當可避免車禍之發生。惟被告乙○○駕駛系爭車輛左
　　轉過公益路中心線後，已發現原告正在西向東直行穿越東興
  　路行　人穿越道，已如前述，被告臺中客運公司謂車禍當時
　　，原告尚未進入路口，顯難採信；又被告乙○○係因車速過
 　 快，煞車不及，系爭車輛右前保險桿才會在東興路雙黃線靠
    左第一快車道上，撞擊自西向東直行穿越東興路行人穿越之
    原告，業經本院認定如前。被告乙○○在煞車情況下，終仍
    不免發生本件車禍，際此情況，顯非在行人穿越道上正常行
    走之原告所能預防，自難論以原告過失責任。
六、按因故意或過失，不法侵害他人之權利者，負損害賠償責任
　　；汽車、機車或其他非依軌道行駛之動力車輛，在使用中加
  　損害於他人者駕駛人應賠償因此所生之損害；不法侵害他人
    身體、健康者，對於被害人因此喪失或減少勞動能力，或增
    加生活上之需要時，應負損害賠償責任；不法侵害他人之身
    體、健康、名譽、自由、信用、隱私、貞操，或不法侵害其
    他人格法益而情節重大者，被害人雖非財產上之損害，亦得
    請求賠償相當之金額；又受僱人因執行職務，不法侵害他人
    之權利者，由僱用人與行為人連帶負損害賠償責任，民法第
    １８４條、第１９１條之２前段、第１９３條第１項、第１
    ９５條、第１８８條第１項前段分別定有明文。本件被告乙
    ○○於執行職務時因過失不法侵害原告身體，而被告臺中客
    運公司為被告乙○○之僱用人，為被告所不爭執，被告臺中
    客運公司自應就原告所受損害，與被告乙○○連帶負賠償責
    任。茲就原告請求之金額，是否應予准許，分述如下：
  (一)醫療費部分：
    原告主張因被告之侵權行為，支出醫療費用４９９９２２元
    ，業據提出林新醫院、臺中榮民總醫院、中山醫學大學附設
    醫院醫療費用收據為證，被告就上開收據形式之真正，亦不
    爭執，經本院審核上開收據實質內容，除臺中榮民醫院９１
    年１０月５日至９２年１月３日住院期間之伙食費１３５０
    ０元、９２年３月５日至同月２９日住院期間之伙食費６３
    ７０元、中山醫學大學９２年１月３日至同月３１日住院期
    間之伙食費９７００元、９２年２月１０至同年３月５日住
    院期間之伙食費６４００元，因原告縱未住院，生活上亦需
    有伙食費用之支出，且原告未能證明該伙食費係依醫生特別
    指示所需支出之特別伙食，合計伙食費３５９７０元應予扣
    除外，原告就醫療費部分得請求之金額應為為４６３９５２
    元「計算式：４９９９２２元（原告提出之醫療費用）－３
    ５９７０元（伙食費）＝４６３９５２元」。
  (二)看護費用部分：
    原告因本件車禍受有頭部外傷合併嚴重腦挫傷、急性左側硬
    腦膜下血腫之傷害，目前呈現輕度智能障礙狀態，外出時常
    不能認路回家。日常生活部分，因留有氣切孔，每天需人工
    抽痰三次，不能完全獨立生活，需長期依賴他人看顧，並無
    自己處理問題能力，有原告提出之中山醫學大學附設復健醫
    院診斷證明書及身心障礙手冊為證，並經本院函詢中山醫學
    大學附設復健醫院屬實，有該院９３年１１月２５日台復九
    三川柳字第９３１９０號函附卷可稽，足認原告日後生活，
    確需他人照顧。原告係２６年３月１２日出生，有上開診斷
    證明書及身心障礙手冊可證，而兩造合意本件霍夫曼係數計
    算法自９４年１１月２９日言詞辯論終結起算，則是時原告
    為６８歲，依目前內政內最新頒訂之９３年臺灣省簡易生命
　　表（女性）計算，平均餘命應為１４．６３年。又原告主張
 　 聘僱外勞看護，需聘僱監護工為原告看護，每月所需支出之
    費用為２０７２２元「計算式：１５８４０元（本薪）＋２
    ０００元（就業安定費）＋７７０元（健保費）＋２１１２
    元（星期日加班費）＝２０７２２元」，業據其提出行政院
    勞工委員會函、外勞名冊、外勞護照、外勞印領清冊、計算
    表等件為證，自本件言詞辯論終結後未到期之監護工費用，
    依霍夫曼計算法計算一次給付之金額為0000000元（
    元以下四捨五入）。而依原告所提出之外勞印領清冊上所載
    ，原告係自９２年２月起開始聘僱監護工為原告看護，依此
    計算，到期之監護工費用為７０４５４８元「計算式：２０
    ７２２（元／月）３４月（９２年２月起至９４年１１月
    本件言詞辯論終結止）＝７０４５４８元」。另原告主張因
    被告之侵權行為，住院期間業已支出看護費１１９３００元
    之事實，業據其提出看護收據為證，被告對此亦不爭執。故
    原告就看護費用部分得請求之金額為0000000元「計
    算式：１１９３００元（住院期間看護費）＋７０４５４８
    元（已到期監護工費）＋0000000元（未到期監護工
    費用）＝0000000元」。
  (三)精神慰撫金部分：
    按慰藉金之賠償須以人格權遭遇侵害，使精神上受有痛苦為
    必要，其核給之標準固與財產上損害之計算不同，然非不可
    斟酌雙方身分資力與加害程度，及其他各種情形核定相當之
    數額，有最高法院５１年臺上字第２２３號判例可參。本院
    審酌被告現年４８歲，國小畢業，擔任被告臺中客運公司司
    機工作；而原告現年６８歲，碩士畢業，退休前曾擔任高職
    老師工作，因本件車禍受有頭部外傷合併嚴重腦挫傷、急性
    左側硬腦膜下血腫之傷害，目前呈現輕度智能障礙狀態，外
    出時常不能認路回家。日常生活部分，因留有氣切孔，每天
    需人工抽痰三次，不能完全獨立生活，需長期依賴他人看顧
    ，並無自己處理問題能力，已如前述，足認原告精神確實痛
    苦。而原告９１年財產總額為00000000元、９２年
    財產總額為0000000元，９０年所得總額為７２０８
    ７５元、９１年所得總額為９６６２７５元、９３年所得總
    額為５７９０１４元，被告乙○○９１年、９２年財產總額
    為均為０元、９０年所得總額為５１３３１６元、９１年所
    得總額為５４４８８９元、９３年所得總額為４４４７７３
    元，有本院依職權調閱兩造財產所得調件明細表附卷可稽，
　　原告資力高於被告乙○○，及被告臺中客運公司營運等情，
　  因認原告請求被告賠償精神慰撫金１００萬元為適當，逾此
    部分之請求，自難准許。
  (四)強制險保險金部分：
　　按保險人依本法規定給付之保險金，視為加害人或被保險人
    損害賠償金額之一部分；加害人或被保險人受賠償請求時，
    得扣除之，強制汽車責任保險法第３０條定有明文。原告於
    系本件車禍發生後，既已自承已受領１６０萬元之強制汽車
    責任保險金。依上開說明，此等給付既均屬保險人依強制汽
    車責任保險法所為之保險給付項目，依法應視為加害人損害
    賠償金額之一部分，是從原告前開所得請求之金額扣除１６
    ０萬元後，原告所得請求之金額為0000000元「計算
    式：４６３９５２元（醫療費部分）＋0000000元（
　　看護費用部分）＋0000000元（精神慰撫金部分）－
 　 0000000元（已領強制險保險金部分）＝00000
    00元」。
七、綜上所述，原告依侵權行為之法律關係，請求被告二人連帶
    賠償0000000元，及自本件言詞辯論終結日即９４年
　　１１月２９日起至清償日止，按年息百分之５計算之利息，
    為有理由，應予准許；逾此部分之請求，為無理由，應予駁
    回。
八、兩造均陳明願供擔保，聲請宣告假執行或免為假執行，經核
    原告勝訴部分，合於法律規定，爰分別酌定相當之擔保金額
    宣告之；至原告其餘假執行之聲請，因訴之駁回而失所附麗
    ，應予駁回，附此敘明。
九、本件事證已臻明確，兩造其餘之攻擊方法及舉證，於判決之
    基礎及結果均不生影響，無予一一論列之必要，併此敘明。
十、據上論結：本件原告之訴為一部有理由，一部無理由，應依
    民事訴訟法第７９條、第８５條第２項、第３９０條第２項
    、第３９２條，判決如主文。
中　　華　　民　　國　　94　　年　　12　　月　　13　　日
                  民事第二庭  法  官  劉正中
上列正本係照原本作成。
如對本判決上訴，須於判決送達後20日內向本院提出上訴狀。
中　　華　　民　　國　　94　　年　　12　　月　　13　　日
                              書記官
